最　高　行　政　法　院　裁　定
　　　　　　　　　　　　　　　　　　 96年度裁字第01107號
上　訴　人　甲○○
訴訟代理人　丙○○
被 上訴 人　財政部臺灣省中區國稅局
代　表　人　乙○○
上列當事人間因綜合所得稅事件，上訴人對於中華民國95年2月
24日臺中高等行政法院94年度簡字第135號判決，提起上訴，本
院裁定如下：
　　主  文
上訴駁回。
上訴審訴訟費用由上訴人負擔。
　　理  由
一、按「對於適用簡易程序之裁判提起上訴或抗告，須經最高行
    政法院許可，且該許可以訴訟事件所涉及之法律見解具有原
    則性為限。」行政訴訟法第235條定有明文。所謂訴訟事件
    涉及之法律見解具有原則性，係指該事件所涉及之法律問題
    意義重大，而有加以闡釋之必要情形而言，如對於行政命令
    是否牴觸法律所為之判斷，或就同類事件所表示之法律見解
    與其他高等行政法院或本院所表示之見解互相牴觸，有由本
    院統一法律上見解或確認其見解之必要情形屬之。
二、本件上訴人民國（下同）90年度綜合所得稅結算申報，經被
    上訴人所屬民權稽徵所核定執行業務所得新臺幣（下同）1,
    288,017元，通報大智稽徵所歸課綜合所得總額1,508,795元
    ，補徵應納稅額156,865元，上訴人不服，循序申請復查、
    提起訴願，均遭駁回，遂提起本件訴訟。原審係以：上訴人
    所主張因貸款興建診所用房屋，購置醫療設備，所支付之利
    息與業務密切相關，應自業務收入中扣除，惟未提示帳簿憑
    證，證明其貸款係用之於興建診所用房屋及購置醫療設備，
    被上訴人依財政部91年2月21日台財稅第0000000000號函釋
    意旨，認上訴人90年度之業務收入及費用，無法依帳載核算
    認定，而按財政部訂頒90年度執行業務者費用標準核定上訴
    人之執行業務所得，應無不合。上訴人主張該費用標準係沿
    用89年度之規定，容有誤解。次查上訴人因執行業務而取得
    健保局應付之收入為其所不爭，其收入雖經法院依強制執行
    程序清償上訴人所積欠之債務，惟非執行業務收入之減少，
    且上訴人亦已因清償債務而實質減少負擔，本件依查得資料
    核定該診所全年度執行業務收入並無不合，至其執行業務之
    必要成本費用，上訴人既無法提示帳證供查核，原核定按財
    政部訂頒之費用標準核定執行業務所得，併其他各類所得歸
    課綜合所得稅，亦無不合。另上訴人主張執行法院應參酌強
    制執行法第52條、第53條第1項第2款及第122條規定之意旨
    ，以向中央健保局每月請求之門診醫療收入總額，減除72%
    執行業務必要費用後之餘額之3分之1範圍內為扣押標的乙節
    ，因執行業務所得之核定與強制執行係屬二事，上訴人如認
    強制執行有所不當，應循異議程序辦理，非本件所能審酌。
    本件原處分並無不法，訴願決定，予以維持，亦稱允洽等由
    ，而駁回上訴人在原審之訴。
三、上訴意旨略以：上訴人所爭議者為90年度向中央健保局申請
    醫療費用債權總額4,446,390元，在所得未實現前，即被債
    權人對上訴人每月請求之門診醫療費用收入債權扣押分3分
    之1金額，並依債權比例由債權人收取，此為所得稅法第14
    條第1項第2類執行業務所得之實際執行業務收入之減少。所
    以上訴人請求所得來源已減少3分之1，應以剩餘的3分之2實
    際收入作為上訴人執行醫療業務的收入來計算上訴人之綜合
    所得稅，以符綜合所得稅之收付實現及實質課稅原則。而被
    上訴人主張：以健保局給付扣繳憑單總額，包含法院扣押的
    3分之1，作為扣繳所得稅的計算標準，此情形與健保局支付
    給上訴人，上訴人再支付給貸款銀行是相同的，顯屬假設性
    之推估課稅方法，有違行政訴訟法第189條規定之證據法則
    及經驗法則，亦有違司法院釋字第377號解釋：年度綜合所
    得稅之課徵，僅以已實現之所得為限。暨部頒執行業務所得
    查核辦法第3條規定：執行業務所得之計算，以收付實現為
    原則。因法院命令健保局逕對上訴人每月請求之門診醫療費
    用債權扣押3分之1金額，通知債權人收取，健保局並沒有撥
    付到上訴人帳戶。又原審法院並未審明上訴人主張已經被債
    權銀行聲請強制執行收入的3分之1，故請求被上訴人按剩餘
    的3分之2的實際收入來計算上訴人之綜合所得稅。縱然未能
    提示證明所得額之帳簿文據供核，既依財政部91年2月21日
    台財稅第0000000000號令頒執行業務者西醫師成本費用標準
    72%，以90年度實際醫療費用收入4,312,657元×(1－1/3)×
    28%＝執行業務所得805,029元，併其他各類所得核課綜合所
    得稅，始符實質課稅原則。原判決所認：至其執行業務之必
    要成本費用，上訴人既無法提示帳證供查核，原核定按財政
    部訂頒之費用標準核定執行業務所得，併其他各類所得歸課
    綜合所得稅，亦無不合。與前開部函規定有異。為此請求廢
    棄原判決，發回原審法院更審等語。
四、本院查：（一）按「個人之綜合所得總額，以其全年左列各
    類所得合併計算之．．．第2類：執行業務所得：凡執行業
    務者之業務或演技收入，減除業務所房租或折舊、業務上使
    用器材設備之折舊及修理費，或收取代價提供顧客使用之藥
    品、材料等之成本、業務上雇用人員之薪資、執行業務之旅
    費及其他直接必要費用後之餘額為所得額。」為所得稅法第
    14條第1項第2類所明定。次按「執行業務者於規定期限內辦
    理結算申報並能提供證明所得額之帳簿、文據調查者，其執
    行業務所得，應依帳載核算認定。其未依規定提供調查者，
    應依所得稅法第83條及同法施行細則第13條規定訂定之收費
    及費用標準核定其所得額。」為執行業務所得查核辦法第8
    條前段所規定。本件上訴人係簡內科診所負責人，90年度列
    報取自該診所執行業務所得虧損169,967元，經被上訴人依
    查得資料核定該診所收入總額4,446,390元，雖上訴人主張
    因貸款興建診所用房屋，購置醫療設備，所支付之利息與業
    務密切相關，應自業務收入中扣除，惟未提示帳簿憑證，證
    明其貸款係用之於興建診所用房屋及購置醫療設備，被上訴
    人乃依財政部91年2月21日台財稅第0000000000號函釋意旨
    ，認上訴人90年度之業務收入及費用，無法依帳載核算認定
    ，而按財政部訂頒90年度執行業務者費用標準核定其全年執
    行業務所得額為1,288,017元（計算式：一般門診收入133,1
    52×(1－40%)＋健保收入、掛號及部分負擔收入4,312,657
    ×(1－72%)＋利息收入581＝1,288,017），歸課綜合所得總
    額1,508,795元，補徵應納稅額156,865元。至於上訴人主張
    其執行醫療業務之收入應先扣除因積欠債務被債權銀行聲請
    強制執行收入之3分之1金額乙節，於法無據，該被債權銀行
    聲請強制執行收入之3分之1金額，自不得先從其執行醫療業
    務之收入扣除。經核原判決認原處分及訴願決定，俱無不合
    ，並對於上訴人在原審之主張如何不足採等事項，均已詳細
    論述，並無判決違背法令等情事，而駁回上訴人在原審之訴
    。上訴人不服，仍執前詞，提起上訴，經核上訴狀所陳各節
    ，均係其個人主觀對法律見解之歧異，並無所涉及之法律見
    解具有原則性，而需由本院加以闡釋之必要，本件上訴，揆
    諸首揭規定，不應許可，其上訴難謂合法，應予駁回。
五、依行政訴訟法第249條第1項前段、第104條、民事訴訟法第
    95條、第78條，裁定如主文。
中　　華　　民　　國　　96　　年　　5　　 月　　18　　日
                  第五庭審判長法  官　林　茂　權
                              法  官  鄭　小  康
                              法  官  鄭　忠　仁
                              法  官　黃　本　仁
                              法  官　吳　東　都
以  上  正  本  證  明  與  原  本  無  異
中　　華　　民　　國　　96　　年　　5　　 月　　18　　日
　　　　　　　　　　　　　　　書記官　彭　秀　玲
